臺灣臺南地方法院民事裁定  
110年度消債清字第75號
聲  請  人
即  債務人  林錦碧  
代  理  人  黃以承(法扶律師)
上列當事人依消費者債務清理條例聲請清算，本院裁定如下：
    主  文
聲請人林錦碧自民國111年1月25日17時起開始清算程序，並命司
法事務官進行本件清算程序。
    理  由
一、按債務人不能清償債務或有不能清償之虞者，得依本條例所
    定更生或清算程序，清理其債務；債務人對於金融機構負債
    務者，在聲請更生或清算前，應向最大債權金融機構請求協
    商債務清償方案，或向其住、居所地之法院或鄉、鎮、市、
    區調解委員會聲請債務清理之調解；協商或調解成立者，債
    務人不得聲請更生或清算。但因不可歸責於己之事由，致履
    行有困難者，不在此限；債務人於法院裁定開始更生程序或
    許可和解或宣告破產前，得向法院聲請清算；債權人縱為一
    人，債務人亦得為聲請；法院開始清算程序之裁定，應載明
    其年、月、日、時，並即時發生效力；法院裁定開始更生或
    清算程序後，得命司法事務官進行更生或清算程序；必要時
    ，得選任律師、會計師或其他適當之自然人或法人一人為監
    督人或管理人，消費者債務清理條例（下稱消債條例）第3
    條、第151條第1項、第7項、第80條、第83條第1項、第16條
    第1項分別定有明文。
二、聲請意旨略以：聲請人積欠無擔保之債務總額為新臺幣（下
    同）417,000元，為清理債務，依消債條例規定，向最大債
    權金融機構台新國際商業銀行股份有限公司（下稱台新銀行
    ）申請前置調解，台新銀行提供分60期、週年利率5%、每期
    （月）償還4,120元之還款方案，惟聲請人現年68歲，已無
    業多年，每月領有勞保老年給付4,498元、國民年金1,067元
    ，不足部分仰賴女兒扶養，於民國110年9月開始在俊龍清潔
    企業行工作，每月領有薪資24,000元後，須與子女共同扶養
    居住於長期照護中心之配偶即訴外人潘榮芳，故每月需支出
    必要生活費用15,965元、扶養費7,000元，無力負擔還款方
    案，致調解不成立。又聲請人未經法院裁定開始更生程序、
    許可和解或宣告破產，客觀上有不得已之事由不能清償債務
    ，為此，爰依法聲請清算等語。
三、經查：
  ㈠聲請人主張其積欠無擔保之債務總額約為417,000元，前曾向
    最大債權金融機構台新銀行申請前置調解，惟調解未成立等
    情，有聲請人提出之戶口名簿、本院臺南簡易庭調解不成立
    證明書、財團法人金融聯合徵信中心之債權人清冊、全國財
    產稅總歸戶財產查詢清單、108、109年度綜合所得稅各類所
    得資料清單、財團法人金融聯合徵信中心之當事人綜合信用
    報告在卷可稽（本院卷第23-38、105-107頁）。從而，聲請
    人為消債條例第2條所定之消費者，提起本件清算聲請前，
    已踐行前置調解程序而調解不成立之事實，應堪認定。
  ㈡聲請人稱其每月領有勞保老年給付4,498元、國民年金1,067
    元，110年9月開始在俊龍清潔企業行工作，每月領有薪資24
    ,000元等情，有聲請人提出之臺灣土地銀行存摺暨內頁、薪
    資明細為證（本院卷第47-49、83-88頁），此外，聲請人自
    108年1月迄今未列冊臺南市低收或中低收入戶資格，未領取
    中低收入老人生活津貼，有臺南市政府社會局111年1月4日
    南市社助字第1101607155號函存卷可考（本院卷第109頁）
    ，復查無其他證據資料證明聲請人尚有其主張收入以外之所
    得，是認聲請人每月收入應為29,565元(計算式：4,498＋1,0
    67＋24,000＝29,565)，並以此金額作為償債能力之計算基礎
    。
  ㈢按債務人必要生活費用，以最近1年衛生福利部或直轄市政府
    所公告當地區每人每月最低生活費1.2倍定之，消債條例第6
    4條之2第1項定有明文。而以最近1年衛生福利部所公告之臺
    南市每人每月最低生活費14,230元之1.2倍計算之，即為17,
    076元，故聲請人自陳每月必要生活費用15,965元，應為可
    採。次按受扶養權利者，以不能維持生活而無謀生能力者為
    限，民法第1117條第1項定有明文。經查，聲請人之配偶潘
    榮芳為40年生，因腦梗塞符合重大傷病，名下無財產、所得
    ，目前居住在老人長期照顧中心，每月費用為25,300元，領
    有國民年金4,752元，有聲請人提出之戶口名簿、診斷證明
    書、長期照顧中心證明書（本院卷第23、89-96頁）及本院
    依職權查調之臺南市政府社會局111年1月4日南市社助字第1
    101607155號函(本院卷第109頁)及109年度稅務電子閘門財
    產所得調件明細表（置於證物袋內）存卷可佐，應認潘榮芳
    已屆退休年齡，且有病在身，有受扶養之必要，而其生活費
    標準，則以前述老人長期照顧中心每月費用25,300元為標準
    ，由聲請人與其子、女即訴外人潘威廷、潘貞君共同支出潘
    榮芳之生活費，聲請人每月扶養潘榮芳之費用，應以6,849
    元為其上限【計算式：(25,300－4,752)÷3＝6,849(小數點以
    下4捨5入，下同)】，聲請人自陳每月支出逾6,849元部分，
    並無可採，是認聲請人每月必要生活支出為22,814元【計算
    式：15,965＋6,849＝22,814】。
  ㈣聲請人稱其曾於110年10月間向本院聲請與最大債權金融機構
    台新銀行進行前置調解，台新銀行提供分60期、週年利率5%
    、每期（月）償還4,102元之還款方案，非聲請人所能負擔
    ，致調解不成立等語，有聲請人提出之本院臺南簡易庭調解
    不成立證明書附卷可查（本院卷第25頁），且經本院依職權
    調閱本院110年度南司消債調字第468號卷宗核閱屬實，惟聲
    請人之債權人滙誠第一資產管理股份有限公司（下稱滙誠公
    司）陳報願以債權金額510,758元比照最大債權銀行之分期
    期數條件，提供聲請人優惠分期還款條件；新加坡艾星國際
    有限公司台灣分公司（下稱艾星公司）陳報願以債權金額1,
    133元比照最大債權銀行之分期期數條件，提供聲請人優惠
    分期還款條件；富邦資產管理股份有限公司（下稱富邦公司
    ）陳報願提供債權金額189,046元分180期，利率0%，第1-17
    9期每期清償1,050元，第180期清償1,096元之償還方案，有
    滙誠公司、艾星公司、富邦公司民事陳報狀存卷可考（調字
    卷第51-94頁），是認聲請人每月清償金額為13,684元【計
    算式：4,102＋(510,758＋1,133)÷60＋1,050＝13,684】，則以
    聲請人每月所得29,565元，扣除每月必要生活支出22,814元
    後，僅剩6,751元【計算式：29,565－22,814＝6,751元】，實
    已不足清償上開清償方案。又聲請人所有坐落臺南市○區○○
    段00000地號土地（下稱系爭土地）公同共有1分之1，係繼
    承而來，應繼分5分之1，系爭土地面積28.81平方公尺，110
    年1月公告土地現值為每平方公尺27,500元，聲請人名下另
    有82年出廠之汽車1輛等情，有聲請人提出之全國財產稅總
    歸戶財產查詢清單、系爭土地登記第一類謄本、繼承系統表
    存卷可考（本院卷第33、97-101頁），經核聲請人所有汽車
    價值不高，而系爭土地應繼分之公告現值約158,455元【計
    算式：28.81×27,500×1/5＝158,455元】，尚不足清償聲請人
    積欠之全部債務。依此，聲請人陳稱其收入無法負擔全部債
    務，應堪採信。
四、綜上所述，聲請人係一般消費者，亦曾踐行前置調解程序而
    調解不成立，且綜合聲請人之收入財產及必要生活支出之情
    形，確已達不能清償債務之程度。此外，聲請人未經法院裁
    定開始更生程序或宣告破產，有本院民事紀錄科查詢表在卷
    可憑（本院卷第51-55頁）；復查無消債條例第6條第3項、
    第8條或第82條第2項所定駁回清算聲請之事由存在，則聲請
    人聲請清算，於法應屬有據，依首揭規定，應予開始清算程
    序，並命司法事務官進行本件清算程序。
五、爰裁定如主文。
中    華    民    國   111    年    1     月   25     日
                  消債法庭  法  官  施介元
以上正本證明與原本無異。
本裁定不得抗告。
本裁定已於111年1月25日17時公告。
中    華    民    國   111    年    1     月   25     日
                            書記官  曾怡嘉